【裁判字號】    99,台上,5917
【裁判日期】    990930
【裁判案由】    違反毒品危害防制條例
【裁判全文】
最高法院刑事判決            九十九年度台上字第五九一七號
上  訴  人  台灣高等法院高雄分院檢察署檢察官
被      告  甲○○
            乙○○
上列上訴人因被告等違反毒品危害防制條例案件，不服台灣高等
法院高雄分院中華民國九十八年一月二十三日第二審更審判決（
九十七年度上更(一)字第二四四號，起訴案號：台灣屏東地方法院
檢察署九十五年度偵字第二二一七、四九九八號），提起上訴，
本院判決如下：
    主  文
原判決撤銷，發回台灣高等法院高雄分院。
    理  由
本件原判決以公訴意旨略稱：緣黃山田為獲取暴利，與黃順福（
以上二人分別經原審前審或原審法院另案判處罪刑，均經本院另
案從程序上駁回上訴確定）及蘇萬鎮、唐永吉（均通緝中）共同
基於犯意聯絡，自中國大陸運輸第二級毒品甲基安非他命及大麻
來台，而由蘇萬鎮提供「成吉發２號」漁船為運輸工具，黃山田
、黃順福及唐永吉則駕駛該漁船至中國大陸廣東省汕頭市外海載
運上述毒品返回台東縣蘭嶼鄉附近海域；黃山田為躲避上開漁船
返台時遭查緝，復與被告甲○○商談由甲○○駕駛 CTR—PT2979
號膠筏至蘭嶼鄉附近海域接駁上述毒品返回台灣本島事宜，及願
給付甲○○運輸代價新台幣（下同）五十萬元，甲○○應允後，
黃山田並於民國九十五年二月七日前某時，先付運費訂金十萬元
予甲○○，甲○○事後再將黃山田請其運輸毒品一事告知被告乙
○○，並請其一同參與，乙○○亦同意屆時一同出海載運上述毒
品；黃山田、黃順福、唐永吉三人即於同年二月十四日，駕駛「
成吉發２號」漁船由屏東縣東港鎮東港安檢所報關出海，前往中
國大陸廣東省汕頭市外海，由不詳之中國大陸人士及船隻接駁甲
基安非他命（毛重23301公克、淨重為21604.28 公克）及大麻（
毛重2771.8公克、淨重為2703公克），並於同年三月七日返回台
東縣蘭嶼鄉外海之「小蘭嶼島」附近，再由黃山田於翌（八）日
九時四十八分二十六秒，以黃順福所申請之0000000000號行動電
話聯繫甲○○所使用之0000000000號行動電話，告知甲○○渠等
已返台至小蘭嶼附近海域等候；然甲○○因上述膠筏尚未完全修
復，無法立即出海，待其膠筏修復後，遂與乙○○共同於同年三
月十八日十一時許，駕駛上述膠筏由屏東縣恆春鎮後壁湖漁港出
海，並於同日十八時許接近小蘭嶼附近，詎因該膠筏於接駁上開
毒品前，發生機件故障而失去動力，致無法順利接駁上開毒品而
未遂，上述膠筏並於海上漂流至三月二十日凌晨一時許，始由行
政院海岸巡防署（下稱海巡署）海洋巡防總局第十五海巡隊救援
至台東縣台東市富岡漁港，於三月十八日，海巡署南區巡防局屏
東縣查緝隊查緝員李國憲再次接獲秘密證人A1之具體線索後，於
同日以電話向台灣屏東地方法院檢察署檢察官報告，該署檢察官
因考量海上掌控不易，遂囑託聯絡台灣台東地方法院檢察署檢察
官指揮海巡人員至小蘭嶼島上查看，海巡人員於同年月二十日十
五時五十分，駕駛巡防艇至小蘭嶼外海時，亦恰巧發現黃山田、
黃順福所駕駛「成吉發２號」漁船於附近守候，且於同日十七時
二十四分許，由海巡人員羅世傑及李國憲游泳至小蘭嶼島上，並
於該島西南側岸際之漂流木堆中發現上開毒品而予以扣案（下稱
扣案毒品）。因認被告甲○○、乙○○均涉犯（修正前）毒品危
害防制條例第四條第六項、第二項之運輸第二級毒品未遂及（修
正前）懲治走私條例第二條第三項、第一項之私運管制物品進口
未遂罪嫌。但經原審審理結果，認為被告等之行為不罰，因而撤
銷第一審關於被告等部分之科刑判決，改判諭知被告等無罪。固
非無見。
惟查：客觀上為法院認定事實及適用法律基礎之證據，雖已調查
而其內容尚未明瞭者，即與未經調查無異，如遽行判決，仍屬應
於審判期日調查之證據而未予調查之違法。又共同正犯間，非僅
就其自己實行之行為負其責任，並在犯意聯絡之範圍內，對於他
共同正犯所實行之行為，應共同負責。且其意思之聯絡，為於事
前有所謀議，或僅於行為時有共同犯意之聯絡；其表示之方法，
為明示通謀或相互間默示之合致，均無不可。本件黃山田與蘇萬
鎮、黃順福、唐永吉共同基於運輸甲基安非他命及大麻之犯意聯
絡，自中國大陸廣東省汕頭市外海載運甲基安非他命及大麻返回
台東縣蘭嶼鄉附近海域，黃山田為躲避司法機關之查緝，並事先
預以代價商請甲○○屆時駕駛膠筏至該海域，接駁扣案毒品返回
台灣本島，而扣案毒品均屬政府嚴厲查緝之第二級毒品，黃山田
又已支付甲○○十萬元，衡情黃山田為顧及扣案毒品運回台灣本
島之安全及順利，應無不先行告知甲○○所欲運送物品為何，且
甲○○應於出發前，已將此行係欲接駁毒品之情告知乙○○，並
得其同意，其二人始同船出發各情，既為原判決所認定（見原判
決理由第五項之(五)）；且甲○○於偵查中供承：是阿山（指認黃
山田照片）叫伊去蘭嶼載運東西，並先給伊十萬元代價，伊知道
是違法之事等語，證人即海巡署海洋巡防總局第十五海巡隊分隊
長羅世傑於原審亦證稱：伊等將甲○○駕駛之膠筏拖到富岡漁港
，經登船檢查「有發現該船上有密窩（在船的駕駛艙、船員室中
間隔的）」等語（見第二二一七號偵查卷第五一、一一七頁，原
審上訴卷二第二０頁）。如果無訛，黃山田等人似已於著手私運
（運輸）扣案毒品進入台灣地區之前，即已與甲○○議妥，由甲
○○備妥置有藏放走私物品密窩之膠筏，並與知情之乙○○共同
負責自蘭嶼接駁扣案毒品至台灣本島之事宜，而參與全部走私運
輸毒品進口一部行為之分擔，構成其等走私毒品來台之一貫、完
整作案過程；被告二人雖未參與自大陸地區私運（運輸）扣案毒
品進入台灣地區之事，但其二人係分擔共同正犯全部犯行中上述
部分之犯罪行為，復已備妥膠筏，並屆時駕駛膠筏起程前往黃山
田以電話聯絡告知之地點，欲行接駁扣案毒品，則被告二人就其
他正犯黃山田等人所為自大陸地區私運（運輸）扣案毒品進入台
灣地區部分之行為，與黃山田等人間是否仍具默示之犯意聯絡關
係，而應就全部私運（運輸）扣案毒品既遂之行為負共同正犯之
責任，即饒有詳求之餘地。原審未斟酌上揭事證，詳加勾稽審明
，遽以被告二人尚未有著手起運扣案毒品之行為，即認其等之行
為不罰而為無罪之諭知，自嫌速斷。檢察官上訴意旨執以指摘原
判決不當，尚非全無理由，應認原判決仍有撤銷發回更審之原因
。
據上論結，應依刑事訴訟法第三百九十七條、第四百零一條，判
決如主文。
中    華    民    國  九十九  年    九    月   三十   日
                      最高法院刑事第九庭
                          審判長法官  邵  燕  玲
                                法官  李  伯  道
                                法官  孫  增  同
                                法官  施  俊  堯
                                法官  李  嘉  興
本件正本證明與原本無異
                                      書  記  官
中    華    民    國  九十九  年    十    月    六    日
                                                      V

司法院資訊處製作；財團法人民間司法改革基金會備份。
